臺灣桃園地方法院刑事判決　　　　　 100年度交簡上字第51號
上　訴　人　臺灣桃園地方法院檢察署檢察官
被　　　告　張建勛
上列上訴人因被告犯過失傷害案件，不服本院刑事庭民國99年12
月31日99年度壢交簡字第9 號第一審刑事簡易判決（聲請簡易判
決處刑案號：98年度偵字第19806 號），提起上訴，本院管轄之
第二審合議庭判決如下：
    主  文
上訴駁回。
張建勛緩刑參年，並應自判決確定時起，依本院100 年度司壢簡
調字第31號民事調解筆錄（如附件1 ）調解成立內容一、二履行
對廖筱晴之損害賠償。
    事實及理由
一、張建勛於民國98年3 月6 日晚間6 時20分許，騎乘車號HOZ-
    322 號重型機車，沿桃園縣中壢市○○路之元化橋往元化路
    125 巷方向行駛，行經上開路段與中壢市○○路2 巷無號誌
    之交岔路口，本應注意該路段時速限制在40公里以下，不得
    超速行駛，並應注意車前狀況，隨時採取必要之安全措施，
    汽車行經未設行車管制號誌之行人穿越道前，應減速慢行，
    以維行車安全及避免危險發生，且依當時天候、路況及視距
    ，並無不能注意之情事。詎張建勛疏未注意行經未劃設行人
    穿越道之交岔路口，車前有行人穿越道路之狀況，仍以時速
    50公里之速度，超速往前行駛欲通過該交岔路口，因其前方
    自用小客車緊急煞車，為避免追撞前車，即騎至對向車道，
    旋對向車道有車迎面而來，遂又駛回原先車道，致因閃煞不
    及，撞及亦疏未注意應經由行人穿越道穿越道路，不得在行
    人穿越道100 公尺範圍內穿越道路，且未注意左右確無來車
    ，沿桃園縣中壢市新街溪旁之人行步道，欲徒步穿越元化路
    往中山路2 巷方向之廖筱晴，致廖筱晴因而受有蜘蛛網膜下
    出血、臉部、頭皮及頸之挫傷、頭皮之開放性傷口、右肘挫
    傷等傷害。張建勛發現肇事後，於其過失肇事犯罪尚未被有
    偵查犯罪職權之公務員發覺前，向行經該路段之巡邏警員自
    首發生本件交通事故，並接受裁判。案經廖筱晴訴由桃園縣
    政府警察局中壢分局報告臺灣桃園地方法院檢察署檢察官偵
    查起訴。
二、本案經本院審理結果，認原審以被告張建勛犯刑法第284 條
    第1 項前段之過失傷害罪，適用刑法第284 條第1 項前段、
    第62條前段、第41條第1 項前段、刑法施行法第1 條之1 第
    1 項、第2 項前段，逕以簡易判決判處被告拘役45日，並諭
    知如易科罰金，以新臺幣1000元折算1 日，核其認事用法並
    無不合，量刑亦稱妥適，應予維持，並引用第一審簡易判決
    記載之證據及理由（如附件2 ）。
三、證據能力方面：本案所引用之供述及非供述證據，經本院依
    法踐行調查證據程序，檢察官、被告均不爭執各該證據之證
    據能力，且亦查無依法應排除其證據能力之情形，是後述所
    引用證據之證據能力均無疑義，先予敘明。
四、檢察官循告訴人之請求提起上訴略以：被告辯以係在橋下撞
    到告訴人為卸責之詞，原審非但未明察被告心虛而移動現場
    等情，竟對臺灣省桃園縣區車輛行車事故鑑定委員會鑑定意
    見書、桃園縣政府警察局道路交通事故初步分析研判表認定
    之肇事原因均不予採用，僅以個人主觀臆測、偏見及刻板印
    象認定告訴人因未行走行人穿越道，而行走屬於橋下路段之
    車道遭被告撞上，因認本件車禍發生告訴人亦與有過失，無
    法令人信服，復以此為量刑依據，僅判處被告拘役45日（上
    訴書誤載為拘役15日），亦有過輕之嫌云云。
五、經查：證人即告訴人廖筱晴於警詢時陳稱：當時伊是沿新街
    溪旁之人行步道往中山路2 巷步行，伊不知被告行駛方向（
    見偵卷第9 頁），於本院審理時亦證稱：當日伊是沿著新街
    溪人行步道要走路回家，伊住在中山路2 巷，這是每日下班
    回家的路線，當時伊是要直走至中山路2 巷，依當時行走方
    向，橋是在伊左邊，事發當時伊正橫越馬路快到馬路中央就
    被撞了等語（見本院99年度壢交簡字第9 號卷第25頁正反面
    、26頁），且被告於偵查、原審審理時、本院審理時亦均坦
    認行人穿越道是在橋上，伊是在下橋後才撞到告訴人（見偵
    卷第46頁，本院99年度壢交簡字第9 號卷第27頁反面、本院
    卷第34頁反面），再依據卷附Google地圖照片、中壢分局道
    路交通事故照片所示（見本院卷第37頁，偵查卷第15頁上方
    ），該路口行人穿越道係位於元化橋橋端，並非在元化路上
    ，亦與中山路2 巷未銜接，則依告訴人所述當時步行沿新溪
    街人行步道往中山路2 巷方向行走，且元化橋亦在告訴人左
    邊，告訴人僅會經過Google地圖照片所示網狀區域部分，而
    無經過元化橋端上行人穿越道之可能。況且倘告訴人係行走
    位於元化橋橋端之行人穿越道，以告訴人堅稱過馬路時有看
    左右來車（見本院99年度壢交簡字第9 號卷第26頁反面），
    且元化橋橋面平緩並無坡度之情形，則告訴人發現被告騎機
    車迎面行駛而來可能較高；反之，倘告訴人係行走於元化橋
    下網狀區域，以該區域地形為下坡路段，告訴人行走於地勢
    較低位置，縱有注意左右來車，事先發現被告機車行駛而至
    之可能性較低，此與告訴人堅稱其不知道案發當時被告行駛
    方向及為何被撞等情相符，原審認告訴人確有違反道路交通
    安全規則第134 條第1 項第1 款「設有行人穿越道、人行天
    橋或人行地下道者，必須經由行人穿越道、人行天橋或人行
    地下道穿越，不得在其100 公尺範圍內穿越道路」之規定，
    就本件交通事故亦與有過失，其認定事實並無違誤。至臺灣
    省桃園縣區車輛行車事故鑑定委員會鑑定意見書僅依98年11
    月10日檢察官送請鑑定當時存有之卷附資料，提供鑑定意見
    ，僅為法院認定事實參考依據之一，原審竭盡調查證據手段
    ，另行傳喚證人廖筱晴到庭證述、函請桃園縣政府警察局中
    壢分局至事故現場拍照等，以發現真實，自難以原審部分對
    鑑定意見書部分內容未予採納，即認有違誤。另按法官於有
    罪判決中，究應如何量處罪刑，均為實體法賦予審理法官刑
    罰之裁量權事項，法官行使此項裁量權，自得依據個案情節
    ，參諸刑法第57條所定各款犯罪情狀之規定，於該法定刑度
    範圍內，基於合義務性之裁量，量處被告罪刑。質言之，法
    官為此量刑之裁量權時，除不得逾越法定刑或法定要件外，
    尚應符合法規範之體系及目的，遵守一般有效之經驗及論理
    法則等法原則，亦即應兼顧裁量之外部及內部性，如非顯然
    有裁量逾越或裁量濫用之違法情事，自不得任意指摘為違法
    （最高法院80年台非字第473 號判例、75年台上字第7033號
    判例、72年台上字第6696號判例、72年台上字第3647號判例
    意旨參照）。關於量刑之裁量權，乃憲法所保障法官獨立審
    判之核心，法院行使此項裁量權，亦非得以任意或自由為之
    ，仍應受一般法律原理原則之拘束，即仍須符合法律授權之
    目的、法律秩序之理念、國民法律感情及一般合法有效之慣
    例等規範，尤其應遵守比例原則及平等原則之意旨，否則即
    可能構成裁量濫用之違法（最高法院86年度台上字第7655號
    判決意旨參照）。亦即如非有裁量逾越或裁量濫用之明顯違
    法情事，自不得擅加指摘其違法或不當，即使上級法院對下
    級法院裁量權之審查，亦應同此標準，此不僅在保障法官不
    受任何制度外之不當干涉，更保障法官不受制度內的異質干
    涉，此方符憲法第80條所宣示獨立審判之真義。經查，原審
    審酌被告過失情節之輕重、告訴人與有過失及所受傷害之輕
    重及被告犯後態度，兼衡被告為學生身分，尚未能自力更生
    ，顯屬缺乏資力之人，並考量為換取自由需支付之代價暨依
    其職業、身分所應有之資力等節，量處被告拘役45日，如易
    科罰金，以新臺幣1,000 元折算1 日，核無違法不當之處，
    量刑亦甚妥適。檢察官循告訴人之請求以上情指摘原判決不
    當，為無理由，應予駁回。
六、末查，被告前未曾因故意犯罪受有期徒刑以上刑之宣告，有
    臺灣高等法院被告前案紀錄表附卷可憑，於本院審理時悔意
    甚殷，犯後已與告訴人達成民事和解，有本院100 年度司壢
    簡調字第31號調解筆錄在卷可稽（見本院卷第18頁），堪認
    被告經此次偵審程序及刑之宣告後，當知所惕勉，信無再犯
    之虞，本院綜核各情，認對被告所宣告之刑，以暫不執行為
    適當，併予宣告緩刑3 年，並依刑法第74條第2 項第3 款規
    定，命被告應自判決確定時起，依附件1 本院上開調解筆錄
    調解成立內容一、二履行對告訴人之損害賠償。
據上論斷，依刑事訴訟法第455 條之1 第1 項、第3 項、第368
條、第373 條，刑法第74條第1 項第1 款、第2 項第3 款，判決
如主文。
本案經檢察官吳美文到庭執行職務。
中    華    民    國  100    年    4    月    27     日
                  交通法庭    審判長法  官  謝順輝
                                    法  官  俞力華
                                    法  官  張瓊華
以上正本證明與原本無異。
本件不得上訴。
                                    書記官  陳孟君
中    華    民    國   100    年    4     月    27    日